【裁判字號】    98,台上,5646
【裁判日期】    981001
【裁判案由】    違反毒品危害防制條例
【裁判全文】
最高法院刑事判決            九十八年度台上字第五六四六號
上  訴  人  台灣高等法院台南分院檢察署檢察官
被      告  甲○○
            乙○○
上列上訴人因被告等違反毒品危害防制條例案件，不服台灣高等
法院台南分院中華民國九十六年五月八日第二審判決（九十五年
度上訴字第五七一號，起訴案號：台灣台南地方法院檢察署九十
三年度營偵字第一三九八號、九十四年度偵緝字第七五七號），
提起上訴，本院判決如下：
    主  文
上訴駁回。
    理  由
按刑事訴訟法第三百七十七條規定，上訴於第三審法院，非以判
決違背法令為理由，不得為之。是提起第三審上訴，應以原判決
違背法令為理由，係屬法定要件。如果上訴理由書狀並未依據卷
內訴訟資料，具體指摘原判決不適用何種法則或如何適用不當，
或所指摘原判決違法情事，顯與法律規定得為第三審上訴理由之
違法情形，不相適合時，均應認其上訴為違背法律上之程式，予
以駁回。又檢察官就被告犯罪事實，應負舉證責任，並指出證明
之方法，為刑事訴訟法第一百六十一條第一項所明定。因此，檢
察官對於起訴之犯罪事實，應負實質之舉證責任。倘其所提出之
證據，不足為被告有罪之積極證明，或有闡明之證明方法，無從
說服法院形成被告有罪之心證，基於無罪推定之原則，自應為被
告無罪之諭知。而認定犯罪事實所憑之證據，無論直接或間接證
據，其為訴訟上之證明，須於通常一般之人均不致有所懷疑，而
得確信其為真實之程度者，始得據為有罪之認定，倘其證明尚未
達到此一程度，而有合理之懷疑存在時，事實審法院復已就其心
證上理由予以闡述，敘明其如何無從為有罪之確信，因而為無罪
之判決，尚不得任意指為違法。原判決以：檢察官認被告甲○○
、乙○○有共同販賣第一、二級毒品未遂犯行，無非係以秘密證
人之檢舉，經警持搜索票至被告二人住處查獲第二級毒品甲基安
非他命十包（驗餘總毛重一八．八五公克）、第一級毒品海洛因
二十八包（其中二十五包驗餘淨重九．五四公克、一包驗餘淨重
０．一四公克、另二包含極微量海洛因成分，因含量極微而未能
測出海洛因純度值，驗餘淨重四六．０八公克）以及電子磅秤、
搗容器、夾鏈袋等相關證物為主要論據。惟被告二人均否認有販
賣毒品之犯行，但均承認有施用海洛因及甲基安非他命。而依台
灣高等法院被告前案紀錄表所示，被告二人確均有多次施用第一
、二級毒品之前科。並因本次被查獲施用毒品，分別經台灣台南
地方法院以九十三年度訴字第一三六八號及九十四年度訴字第二
一九號判決，就甲○○連續施用第一級毒品部分，判處有期徒刑
一年二月，連續施用第二級毒品部分，判處有期徒刑七月，並將
前述扣案之第一、二級毒品宣告沒收銷燬；就乙○○連續施用第
一級毒品部分，判處有期徒刑十月，連續施用第二級毒品部分，
判處有期徒刑六月，有各該判決在卷可參。雖本案係由秘密證人
之檢舉而查獲上開毒品及相關證物，但該秘密證人係向警方提出
檢舉，未經檢察官及法院以證人身分傳喚並具結作證，其向警員
所為之檢舉陳述，屬於審判外之言詞陳述，依刑事訴訟法第一百
五十九條第一項，不得作為證據。而檢察官起訴被告等涉犯販賣
第一、二級毒品未遂罪，雖有前述毒品扣案，惟被告等既均否認
有販賣之行為，且扣案之毒品數量亦非龐大至不可能僅供被告等
施用，自應另有其他積極證據始能證明被告等確有販賣之犯行，
但本件並無監聽被告等有販賣毒品予他人之電話通聯及監聽報告
，亦無相關證人之證述可資證明，尚不能以推測之方法推認被告
等有販賣第一、二級毒品之犯行。因認檢察官所舉之事證，尚不
足為被告等有販賣第一、二級毒品未遂犯行之證明，撤銷第一審
之科刑判決，改判諭知被告等均無罪，已詳敘其綜合卷內證據調
查之結果，仍無從為被告等有罪確信之心證理由，所為論斷俱有
卷內證據資料足憑，且與經驗法則及論理法則無違，不能任意指
為違法。又檢察官於審理中並未聲請傳訊前述之秘密證人，卷內
除警員范漢良陳述本案係因秘密證人提供線報而查獲外（見第一
審卷(一)第一四五頁），似無該秘密證人之警詢筆錄存卷，亦無其
姓名年籍等資料可供參酌，原審無從傳喚，自難謂有應於審判期
日調查之證據未予調查之違法。上訴意旨，對於原判決究竟如何
違背法令，並非依據卷內資料為具體指摘，徒憑己見，對於原審
取捨證據論斷事實之職權行使，任意爭執，難謂已符合首揭法定
上訴要件，其上訴違背法律上之程式，應予駁回。
據上論結，應依刑事訴訟法第三百九十五條前段，判決如主文。
中    華    民    國  九十八  年    十    月    一    日
                      最高法院刑事第十一庭
                          審判長法官  石  木  欽
                                法官  洪  佳  濱
                                法官  韓  金  秀
                                法官  段  景  榕
                                法官  周  煙  平
      本件正本證明與原本無異
                                      書  記  官
中    華    民    國  九十八  年    十    月    六    日
                                                     M


司法院資訊處製作；財團法人民間司法改革基金會備份。
